【裁判字號】    95,訴,1226
【裁判日期】    951011
【裁判案由】    債務人異議之訴
【裁判全文】
臺灣臺南地方法院民事判決              95年度訴字第1226號
原      告  丁○○
訴訟代理人  乙○○
被      告  聯邦商業銀行股份有限公司
                      3樓
法定代理人  甲○○
訴訟代理人  丙○○
上列當事人間債務人異議之訴事件，經本院於民國95年9月26日
言詞辯論終結，判決如下：
    主  文
原告之訴駁回。
訴訟費用由原告負擔。
    事實及理由
一、原告起訴主張：鈞院民國93年度執字第28300號強制執行事
    件之借款，乃原告之女戊○○所借，前已繳交七、八年本金
    及利息，且其女提供予債權人中興商業銀行股份有限公司（
    下稱中興銀行）設定抵押權之台南市○○街85巷6號4樓之1
    房屋，亦已於93年10月11日遭中興銀行聲請鈞院拍賣新台幣
    （下同）二百多萬元，應足以清償欠款，本件借款已全部清
    償，債權即不存在，中興商業銀行股份有限公司再聲請鈞院
    以前揭強制執行事件，查封原告所有之台南市○區○○路6
    號3樓之5房地，應不合法，為此提起債務人異議之訴等語，
    聲明請求判決鈞院93年度執字第28300號強制執行事件所為
    強制執行程序應予撤銷。
二、被告則否認本院93年度執字第28300號聲請執行之債權均已
    受償之情，並以其經行政院金融監督管理委員會核准概括承
    受中興銀行不含金融同業存款及拆款之資產、負債暨營業，
    已合法承受上開執行名義債權等語，聲明請求駁回原告之訴
    。
三、查本院93年度執字第28300號強制執行事件，原告為其一債
    務人，聲請強制執行之債權人原為中興銀行，被告嗣經行政
    院金融監督管理委員會核准自94年3月19日起概括承受中興
    銀行不含金融同業存款及拆款之資產、負債暨營業，依法於
    94年3月19日刊登自由時報公告週知，並於前揭強制執行事
    件進行中具狀聲明承受強制執行程序等情，業經本院依職權
    調閱上開執行卷宗審核確認（見該卷第131頁至133頁），是
    本院93年度執字第28300號強制執行程序，既已由聯邦商業
    銀行股份有限公司合法承受，原告以聯邦商業銀行股份有限
    公司為被告，提出本件債務人異議之訴事件，當事人應屬適
    格，合先敘明。
四、兩造不爭執之事實：
（一）中興銀行以本院於87年6月25日對原告及訴外人戊○○所
      核發之85年度促字第4752號確定支付命令（確定日期為87
      年7月27日）為執行名義，聲請強制執行原告及訴外人戊
      ○○所有財產，經本院民事執行處以93年度執字第28300
      號受理在案。
（二）被告依前揭確定確定支付命令，在上開強制執行事件聲請
      執行之債權金額為900,827元及201,354元，暨各如如附表
      一所載之利息、違約金；又該執行事件，其中就被告聲請
      執行訴外人戊○○所有門牌號碼台南市○○街85巷6號4樓
      之1房屋及其基地部分，業經併入本院另案之93年度執字
      第4104號執行程序而終結；另就聲請執行原告所有門牌號
      碼台南市○區○○路6號3樓之5房屋及其基地部分，則經
      囑託台南市東南地政事務所於93年8月25日完成查封登記
      ，並於同年9月10日至現場實施查封程序，該部分強制執
      行程序尚未終結。
五、得心證之理由：
（一）按執行名義成立後，如有消滅或妨礙債權人請求之事由發
      生，債務人得於強制執行程序終結前，向執行法院對債權
      人提起異議之訴，強制執行法第14條第1項前段定有明文
      ；又債務人對於支付命令未於法定期間合法提出異議者，
      支付命令與確定判決有同一之效力，復為民事訴訟法第
      521條所明定。故以確定支付命令為執行名義者，其為異
      議原因之事實發生在支付命令確定後者，始得提起異議之
      訴（原告起訴狀援引其依據強制執行法第14條第2項規定
      提起本件訴訟，應是誤會支付命令無與確定判決同一效力
      所致，本院依其主張內容逕予適用正確法條）。次按當事
      人主張有利於己之事實者，就其事實有舉證之責任，亦為
      民事訴訟法第277條前段所規定。
（二）查原告主張其於前揭確定支付命令成立後，業經清償欠款
      ，被告之債權已消滅等情詞，為被告所否認，故本件兩造
      爭點，即為被告於本院93年度執字第28300號強制執行程
      序所請求執行之債權金額是否均已受清償而消滅？就此爭
      點，參諸前開民事訴訟法第277條前段規定，應由原告就
      此有利於己之事實善盡舉證責任。對此，原告雖主張中興
      銀行前已聲請本院拍賣借款人戊○○所有之台南市○○街
      85巷6號4樓之1房地，在該執行事件已受足額清償等詞，
      然查，中興銀行在本院另案對戊○○上開房地所實施之93
      年度執字第4104號強制執行事件中，就本件執行名義之同
      一債權金額參與分配結果，其中債權金額900,827元部分
      （即附表一編號A部分），僅受償部分利息及違約金（即
      自91年2月10起至93年12月24日止，按年利8.9800％之利
      息，及自91年3月11日起至同年9月10日止，按年利0. 898
      00％之違約金，暨自91年9月11日起至93年12月24日止，
      年利1.7960％之違約金）；另就債權金額201,35 4元部分
     （即附表一編號B部分），亦僅受償部分利息及違約金（即
      自91年2月10起至93年12月24日止，按年利10.4800％之利
      息，及自91年3月11日起至同年9月10日止，按年利1.0480
       0％之違約金，暨自91年9月11日起至93年12月24日止，
       按年利2.09600％計算之違約金）等事實，此有該執行事
       件之計算書分配表1份附於本院93年度執字第28300號卷
       內可按（見該卷第183頁、184頁），顯示本院93年度執
       字第28300號執行債權金額，尚有本金900,827元及201,
       35 4元，暨均自94年12月25日起，各按年利8.9800 ％、
       10.4800％計算之利息，及各按年利1.7960％、1.04800
       ％之計算之違約金等債權未受清償事實，洵屬明確，原
       告陳稱本件執行債權於前揭93年度執字第4104號強制執
       行事件已全部受償等陳詞，要非事實，殊無可採。此外
       ，原告復未提出其他證據證明於前揭支付命令確定後，
       有何消滅或妨礙被告請求之事由發生，則原告提起本件
       債務人異議之訴，請求撤銷本院93年度執字第28300號強
       制執行事件所為強制執行程序，自屬無據，應予駁回。
六、末查，原告於95年9月29日提出之答辯狀，乃本件言詞辯論
    終結後所為，非本院所得審究，附此敘明。
七、據上論結，本件原告之訴為無理由，依民事訴訟法第78條，
    判決如主文。
中    華    民    國    95    年    10    月    11    日
                  民事第二庭  法  官  陳淑卿
以上正本係照原本作成。
如對本判決上訴，須於判決送達後20日內向本院提出上訴狀。
中    華    民    國    95    年    10    月    11    日
                              書記官  謝文心


司法院資訊處製作；財團法人民間司法改革基金會備份。
